臺灣高等法院臺中分院刑事判決　　 95年度上更(一)字第333號
上　訴　人　臺灣南投地方法院檢察署檢察官
被　　　告　乙○○
　　　　　　丙○○
上　列二人
共　　　同
選任辯護人　謝文田律師
上列上訴人因被告等殺人未遂等案件，不服臺灣南投地方法院九
十二年度訴字第三九八號中華民國九十二年十月十六日第一審判
決（起訴案號：臺灣南投地方法院檢察署九十二年度偵字第一八
一五號），提起上訴，經判決後，由最高法院發回，本院更為判
決如下：
    主  文
原判決撤銷。
乙○○共同傷害人之身體，處有期徒刑壹年；減為有期徒刑陸月
，如易科罰金，以銀元佰元即新台幣玖佰元折算壹日。
丙○○共同傷害人之身體，處有期徒刑壹年拾月；減為有期徒刑
拾壹月。
    事  實
一、乙○○係南投縣名間鄉「宏義製茶廠」之負責人；丙○○係
    乙○○之堂兄，並在乙○○所經營之「宏義製茶廠」擔任製
    茶機器之操作工作；而丁○○則在民國（下同）九十一年下
    半年間，曾斷斷續續受僱於乙○○所經營之「宏義製茶廠」
    擔任晚班「炒茶」之製茶工作，並約於九十一年十一、二月
    間離職，轉而受僱於邱恒昌在南投縣名間鄉○○村○○路○
    段九十六號所經營之「明昌製茶廠」擔任「炒茶」之製茶工
    作。詎因丁○○之離職，引發乙○○、丙○○二人之不滿，
    二人乃基於傷害丁○○之身體之犯意聯絡，於九十二年二月
    二十八日凌晨零時四、五十分許，由乙○○駕駛自小客車搭
    載丙○○，並由丙○○攜帶所有人不明之鐵槌一支（未扣案
    ），一起到南投縣名間鄉○○路○段九十六號之「明昌製茶
    廠」屋外，二人隨即下車，先推倒丁○○停放在「明昌製茶
    廠」屋前之機車，當時仍在「明昌製茶廠」屋內之邱恒昌及
    其配偶邱謝秀桃見狀，惟恐捲入事端，隨即退出屋外，前去
    找人幫忙。而乙○○、丙○○二人一同進入屋內之後，丙○○即手持上開鐵鎚往丁○○身上槌打，其中一擊因丁○○身
    體閃躲之際，乃擊中丁○○之後腦杓，致丁○○一陣暈眩而
    站立不穩，但於倒地前隨即醒來，此時乙○○又以腳其左臉
    頰，致丁○○受有頭部外傷合併顱骨骨折（外觀並有頭皮撕
    裂傷）、氣腦、左背擦傷、左手肘擦傷（腫脹）、左臉擦傷
    等傷害。嗣乙○○二人因見丁○○頭部流血，乙○○始叫丙○○返回車上而駕車離去；而丁○○隨後即由返回現場之邱
    謝秀桃協助送醫急救。嗣至同日下午三時許，警方據報循線
    查獲乙○○、丙○○二人。
二、案經被害人丁○○訴由南投縣政府警察局南投分局報請臺灣
    南投地方法院檢察署檢察官偵查起訴。
    理  由
一、本案被告丙○○固坦承伊確有於上開時、地毆打告訴人丁○○之身體，但否認係持鐵槌毆打，亦否認被告乙○○與伊有
    共同傷害告訴人丁○○之身體之犯意聯絡；另被告乙○○雖
    坦承伊確有於上開時間駕駛自小客車搭載被告丙○○一起到
    南投縣名間鄉○○路○段九十六號之「明昌製茶廠」屋外，
    後並與被告丙○○一起進入「明昌製茶廠」屋內之事實，但
    被告乙○○則否認伊有出手毆打告訴人丁○○之身體，亦否
    認伊與被告丙○○之間有共同傷害告訴人丁○○之身體之犯
    意聯絡。被告乙○○辯稱：案發當時，係因駕車路過，適看
    到丁○○在「明昌製茶廠」工作，才與丙○○一起進入「明
    昌製茶廠」屋內要找丁○○聊天，不意其後丙○○竟與丁○○互毆，伊看到丁○○流血，即要丙○○返回車上，伊自始
    至終均未出手毆打丁○○，應不為罪等語。被告丙○○則以
    ：伊與乙○○一起進入「明昌製茶廠」屋內，係要找丁○○
    聊天，當時伊並未攜持鐵鎚，而係空手進入「明昌製茶廠」
    屋內，不意丁○○故意捏痛伊曾經受傷之右手姆指，伊難忍
    疼痛，一時氣憤，才自地板隨手撿拾木棍與丁○○互毆，而
    丁○○係在慌亂中，自己撞到廠裡機器，頭部才會受傷，伊
    並未以鐵鎚毆擊丁○○之頭部等情置辯。
二、然查：本案被告乙○○係南投縣名間鄉「宏義製茶廠」之負
    責人；被告丙○○係被告乙○○之堂兄，並在被告乙○○所
    經營之「宏義製茶廠」擔任製茶機器之操作工作；而告訴人
    丁○○則在九十一年下半年間，曾斷斷續續受僱於被告乙○○所經營之「宏義製茶廠」擔任晚班「炒茶」之製茶工作，
    並約於九十一年十一、二月間離職，轉而受僱於證人邱恒昌
    在南投縣名間鄉○○村○○路○段九十六號所經營之「明昌
    製茶廠」擔任「炒茶」之製茶工作；上開各情有被告乙○○
    丙○○之警、偵、審供述，及證人邱恒昌在偵、審中之證詞
    ，以及告訴人丁○○在原審法院及本院本案審理時以證人身
    分所為之證詞在卷可證，上開各情應堪認定。
三、次查：本案被告乙○○及丙○○二人如何因不滿告訴人丁○○之離職，乃於上開時間，由被告丙○○手持鐵鎚，被告乙○○則係空手，二人一起進入「明昌製茶廠」屋內，而對告
    訴人丁○○施加上開傷害行為，致告訴人丁○○受有頭部外
    傷合併顱骨骨折（外觀並有頭皮撕裂傷）、氣腦、左背擦傷
    、左手肘擦傷（腫脹）、左臉擦傷等傷害，上開各情除據告
    訴人丁○○在原審法院及本院本案審理時證述其情之外，並
    有中國醫藥學院附設醫院九十二年二月二十八日出具之診斷
    證明書乙紙附卷可稽（見偵卷第十三頁），及有中國醫藥大
    學（即原中國醫藥學院）附設醫院於九十六年一月八日以院
    管檔字第○九六○一○○○八七號函撿送本院之告訴人丁○○病歷資料在卷可據（見本院本案卷宗第三三至七三頁）。
    而就本案告訴人丁○○之指訴與證詞，被告二人雖以上開情
    詞置辯，第查：
（一）證人邱恒昌已於檢察官偵訊時，證稱：「（二月二十八日
      ）有見到有二人來（我識義【即被告乙○○】，另一人不
      知），其中一人把蕭（即丁○○）之機車推倒，當時蕭在
      幫我炒茶；桃（即邱謝秀桃）見到機車倒後，即跑掉了。
      我們沒有見到他們打架，我們馬上就走了，我預去外面打
      電話報警，桃躲起來，後來我回來後見到蕭已經流血了，
      頭上有血」、「（現場有無見到兇器如榔頭等？）沒有，
      只有血跡，我們之器物亦未沾血，我之工廠只有螺絲起子
      維修用」、「（二人）開車（來）」、「二人下車直接進
      來，一前一後，一人來就推倒機車」等語（見偵卷第四五
      、四六頁）；復於原審法院審理時，證稱：「那天快一點
      了，我正要將沒有用到的電燈熄滅，看到二人進來，有一
      人將機車推倒。我嚇一跳，就往外跑，到隔壁借電話想叫
      人來幫忙，但隔壁已經休息，我又繼續往前走，想到便利
      商店去借電話，但那裡狗太多，我又往為我的工廠走，就
      看到一部車子開走」、「（從我出去到回來約）十幾分鐘
      」、「只有乙○○我認識，但何人將機車推倒，我不知道
      」、「（回來之後）看到丁○○頭部都是血，趕緊打電話
      給一一九叫救護車。我當初會離開到外面借電話，是因為
      他們進來，我不敢留在屋內打電話」、「（如何認識乙○○？）我們是獅子會的」、「（乙○○那天進來有無向你
      打招呼？）沒有，我與他擦肩而過，所以我確定是他」、
      「因為他們一進來，就推倒丁○○的機車，所以我會害怕
      」、「（你回來後，進來的二人是否已經不在現場？）是
      」」、「（在你的屋內有無鐵鎚？）沒有」、「（你回到
      工廠時有無發現鐵鎚？）沒有」、「（有無發現木棍？）
      我的工作場所也沒有木棍，回去之後也沒有發現木棍丟在
      那裡」等情（見原審卷宗第四八至五三頁）。且上開證人
      之配偶即證人邱謝秀桃亦在原審法院審理時，證稱：「他
      們發生爭吵，我們在那裡做茶，那天準備收工關燈，突然
      聽到機車倒地的聲音，我們夫妻就跑出去，因為我們沒有
      看過人家吵架，會害怕」、「我看到有二人進去，其中一
      個我認識，一個我不認識」、「（認識何人？）就是弘義
      」、「我先生出去，我去關瓦斯後，也出去要叫人」、「
      我去叫人，叫不到人，就回來，看到警車來，才回來，陪
      被害人去醫院」、「（工廠內）沒有鐵鎚、木棍，但有螺
      絲起子，放在工具箱內」等語（見原審卷宗第五四至五七
      頁）。依據證人邱恒昌、邱謝秀桃二人之上開證詞，被告
      二人下車要進入「明昌製茶廠」屋內之前，即由其中一人
      先將告訴人丁○○之機車推倒於地，且上開二位證人均與
      被告乙○○認識，詎被告乙○○對證人邱恒昌、邱謝秀桃
      二人不打招呼，即與被告丙○○直接和告訴人丁○○發生
      爭吵，致證人邱恒昌、邱謝秀桃二人見狀即心生害怕而外
      出要分別報警及找人，由上開客觀事證，被告二人顯係為
      傷害告訴人丁○○而來，此情甚為明顯。被告乙○○於深
      夜駕駛自小客車搭載被告丙○○前去上開處所毆打告訴人
      丁○○，謂二人事先並無共同傷害告訴人丁○○之身體之
      犯意聯絡，係臨時要進入屋內找告訴人丁○○聊天云云，
      顯悖情理，難認可信。又依據證人邱恒昌、邱謝秀桃之證
      詞，本案上開案發現場並無木棍可撿，被告丙○○辯稱係
      隨手撿拾木棍毆打告訴人丁○○之身體乙節，亦非可信。
（二）被告丙○○雖又否認有持鐵槌毆打告訴人，辯稱伊是在地
      上撿木棍類之物品打告訴人，告訴人頭部受傷，係因撞到
      製茶之機器所致云云。然告訴人丁○○於警、偵訊及原審
      及本院審理時均一再指稱係遭被告丙○○持鐵槌毆打，證
      人邱恒昌、邱謝秀桃復證實其工廠內並無木棍、鐵槌之物
      ，只有螺絲起子放在工具箱內，且其機器並未沾血等情（
      偵卷第四十六頁、五十三頁、五十七頁）；再核以告訴人
      丁○○所受「頭部外傷合併顱骨骨折」之傷勢，可知告訴
      人丁○○確係遭受堅硬之鈍器所傷，與告訴人丁○○指稱
      係遭鐵槌擊傷互核並無矛盾。再依現場照片顯示：地面上
      留有大量血跡處，有一木板置於鐵捲門前，四周並無製茶
      之機器，且明昌製茶之機器亦未沾染血跡；顯見被告丙○○辯稱被告係撿拾地上木棍打人、告訴人是自行撞到炒茶
      之機器頭部才受傷云云，與前開證據資料不符，委無可採
      。
（三）至被告乙○○固亦辯稱伊未參予毆打行為，被告丙○○亦
      辯稱此事與被告乙○○無關。但本案被告乙○○與丙○○
      二人於凌晨時分，攜帶鐵槌進入丁○○之工作場所，且甫
      進門即將丁○○之機車推倒在地，足證其二人尋釁共同傷
      害之犯意已躍然而現；且本件糾紛係因告訴人丁○○未繼
      續為被告乙○○工作而起，被告乙○○二人又已事先備妥
      鐵槌，再參酌證人邱恆昌、邱謝秀桃復證稱現場有爭吵聲
      ，及告訴人丁○○於警局複訊亦已指訴被告乙○○有用腳
      跩其左臉頰，此後在原審法院及本院審理時亦同此證述，
      核與診斷證明書記載其左臉擦傷一節相符等情，足見被告
      乙○○亦有參與其內，並與被告丙○○有共同犯意之聯絡
      。
四、綜上理由，本案被告二人共同傷害告訴人丁○○之犯罪事證
    已甚明確，其等二人之犯行均堪認定。核被告乙○○、丙○○二人所為，均係犯刑法第二百七十七條第一項之傷害罪。
    被告二人間就上開犯行有犯意聯絡及行為分擔，均為共同正
    犯。就被告丙○○部分，公訴人雖指訴其係犯殺人未遂罪，
    惟基於下列說明，本院認被告丙○○被訴觸犯殺人未遂罪部
    分，尚屬犯罪不能證明。惟因社會基本事實均同一，本院依
    法應變更起訴法條而為審判。又被告丙○○犯罪所持用之鐵
    鎚既未扣案，又非違禁物，為免執行困難，爰不為沒收之宣
    告。扣案之檳榔刀與被告二人之犯罪無關，亦無從於本院宣
    告沒收。
五、本案檢察官之起訴意旨，雖指訴被告丙○○後階段即持鐵鎚
    猛力往告訴人丁○○頭部、後腦杓猛槌之客觀行為，推論被
    告丙○○應可預見以器物猛力往告訴人丁○○之頭部槌擊，
    告訴人丁○○將因此生死亡結果，因認被告丙○○客觀上有
    殺人之行為，主觀上亦應認有殺人之犯意，是認被告丙○○
    此部分所為，係犯刑法第二百七十一條第二項、第一項之殺
    人未遂罪嫌；另在原審判決之後，檢察官之上訴意旨亦指訴
    被告乙○○亦有共犯殺人未遂罪。然訊據被告丙○○、乙○○二人則堅詞否認有何殺人犯意。按刑法殺人未遂罪之成立
    ，以有戕害他人生命之故意，著手於刺殺之實行而未發生死
    亡之結果為要件，故行為人是否具有殺人之故意，加害時所
    用器具，被害人受傷多寡以及受傷部位是否為致命之處，有
    時雖可藉為認定有無殺意之心證，但究不能據為絕對之標準
    ，尚須就行為人主觀犯罪認識與客觀犯罪事實，參酌社會上
    一般經驗法則論理為斷，此有最高法院八十四年度台上字第
    四０三號裁判意旨可參。且殺人與傷害之區別，自以有無殺
    意為斷，審理事實之法院，應就案內一切證據，詳查審認，
    視其犯罪之動機、殺傷之次數、所殺傷部位、傷勢程度、犯
    後態度等綜合判斷，俾為認定，最高法院八十五年度台上字
    第五六一一號裁判意旨亦著釋甚明。經查：
（一）本案被告乙○○、丙○○與告訴人丁○○之間，除告訴人
      丁○○於上開時間不繼續為被告乙○○工作之外，別無其
      他恩怨，此係告訴人丁○○所是認無誤之事實。僅因告訴
      人丁○○於上開時間不繼續為被告乙○○工作之原因，尚
      難認被告乙○○、丙○○會為此萌生殺害告訴人丁○○之
      動機。如被告乙○○和被告丙○○有共同殺人之犯意聯絡
      ，則在案發當時已無他人在場之情形下，被告乙○○應會
      與被告丙○○共同實施殺人行為，當不致僅踢告訴人丁○○之左臉頰，且在告訴人丁○○孤立無援之情形下，不僅
      未續行加害行為，反而在看見告訴人丁○○頭部流血之後
      ，即叫被告丙○○返回車上而駕車離去。
（二）又就告訴人丁○○指證其遭被告丙○○手持鐵鎚等物要將
      其殺害之經過，告訴人丁○○於警、偵、審中指證之情形
      如下：
（１）告訴人丁○○於警訊係指訴：「丙○○手持鐵鎚（此支鐵
      鎚我有看過在乙○○的茶廠工具箱看過）面向我跑來，朝
      我的頭顱後腦勺敲打，用左手架開第一次，第二次敲打擊
      中左邊脖子，第三次敲打擊中左後腦勺，整個人就進入昏
      迷了，流了很多血。昏迷的時間約有三十秒，丙○○又持
      鐵鎚棒從我臉頰打過來，我閃身，鐵鎚棒又打中左方腰部
      ，丙○○手持鐵鎚棒從手中掉落，丙○○取出身上預藏小
      刀（水果刀）右手拿小刀，朝向我，做出要殺我的動作，
      我閃躲至廠內製茶機器旁，丙○○又追趕要殺我，前後做
      出要殺我的動作共有四次，最後乙○○叫丙○○回車上去
      」等語（見偵卷第五頁）。
（２）告訴人丁○○於檢察官偵訊時，係證稱：「榔頭第一下打
      到我手肘，第二下為頸部，三下是打到我的頭。因我被打
      後，把身體弓起來才打到頭，是漢打的，我醒來的時候，
      榔頭仍在漢手上，後漢至車上取刀子，之後我見到榔頭在
      炒爐的下面，漢拿刀子來時，弘一起進來，我見他們是要
      殺我，漢有作勢要殺我，弘在我昏倒時踹我的臉，我昏倒
      一次是漢以榔頭打倒我時，弘進來很生氣的樣子，他們二
      人走之前又叫我罰跪」等情（見偵卷第二五至二六頁）。
（３）告訴人丁○○於原審法院審理時，係證稱：「被告二人開
      車過來，一下車丙○○就拿著鐵鎚，乙○○推倒我的機車
      ，丙○○衝進來，就拿鐵鎚敲我的頭，當時我人在屋內，
      機車在屋外廣場上」、「第一下就打我的臉頰，第二下打
      我的左後腦，第三下打我的左耳後方，我趕緊摀住我的頭
      ，結果我的左手拇指因此也受傷，這些過程持續了三十分
      鐘，我無法反抗，後來我就昏倒了」、「最後他有拿檳榔
      刀要進來殺我，但沒殺到」、「（這過程中是否一直用鐵
      鎚打你？）是，但最後他有拿檳榔刀要進來殺我，但沒有
      殺到」、「（何時拿刀出來？）我昏倒之後」、「（他們
      刀子如何拿？何人拿？）丙○○從車上拿下來的。是折疊
      式的檳榔刀，約有十公分」、「要拿來殺我，他作勢要殺
      我，我躲在炒茶機器下面，他有看到」、「（你在機器下
      躲多久？）二、三分鐘，後來他們就叫我出去」、「（出
      去之後）乙○○叫我罰跪，並叫我瞌頭賠不是」等情（見
      原審卷宗第三八至四五頁）。
（４）告訴人丁○○於本院本案審理時，係證稱：「被告丙○○
      進來之後就拿榔頭往我身上砸」、「（乙○○拿榔頭如何
      打你？）他們進來的時候我自己也嚇到，只知道要擋他而
      已」、「（你如何擋他？）用手」、「他進來第一下就敲
      到我的頭，第二下就打我的手，等到我暈眩的時候，又繼
      續敲打我身體」、「（提示九十二年二月二十八日證人警
      詢筆錄，問：對你當時講的與今日所講的不同，有何意見
      ？）因為他當時連續敲打，我當時已經被敲昏了」、「（
      你為何將身體弓起來？）因為我當時被敲中之後，人已經
      暈眩了」、「（什麼叫身體弓起來？）他們進來以後，就
      用榔頭敲我頭部，我用雙方抱住頭部，我頭部被他敲中流
      血，我就抱住頭部彎下腰，然後他又繼續敲我的手」、「
      他第一下用榔頭敲的時候，是手跟頭部同時打下去？）我
      也不敢肯定，是他敲下去以後，我就倒下去了」、「我頭
      部的比較嚴重，身體的傷是在腰部，手部的傷是接近肩膀
      的地方」、「（你剛才說用手抱頭，他直接砍下去是砍頭
      ？）是的」、「（他有沒有砍第二下？）我是隱約有看到
      他會去拿刀子，是因為他的榔頭已經離開他的手，他才又
      去車上拿檳榔刀要殺我」、「（他拿刀子進來之後，又砍
      你？）沒有，那時候我一直躲」、「我一直躲，我躲在機
      器的下面，因為他去車上拿刀子還有一段時間」、「（他
      拿刀進來以後，如何砍你？）沒有，他只是拿刀威脅我而
      已，他說他要讓我死」等情。
（三）綜觀告訴人丁○○之上開指證，就被告丙○○手持鐵鎚擊
      打其身體部位之先後次序，告訴人丁○○之前後指證並非
      一致。且就其指證被告丙○○手持鐵鎚有擊打到其頸部乙
      節，依據中國醫藥學院附設醫院所出具之診斷證明書，並
      無告訴人丁○○之頸部有受傷之記載，則告訴人丁○○指
      證被告丙○○手持鐵鎚有擊打到其頸部，亦無從遽信為真
      正。再者，依據中國醫藥學院附設醫院所出具之診斷證明
      書之記載，告訴人丁○○除受有頭部外傷合併顱骨骨折（
      外觀並有頭皮撕裂傷）、氣腦之傷害之外，其身體所受之
      其他傷害僅有左背擦傷、左手肘擦傷、左臉擦傷等傷害；
      另依據中國醫藥大學附設醫院於九十六年一月八日以院管
      檔字第○九六○一○○○八七號函撿送本院之告訴人丁○○病情說明，除可認定告訴人丁○○於九十二年二月二十
      八日凌晨三時三十分被送至上開醫院治療之時，尚有左肘
      腫脹（但無明顯骨折）之傷害之外，其頭部所受上開傷害
      亦僅係造成左枕骨骨折輕微之硬腦膜上出血，如不及時送
      院，應無即時生命問題，此有上開病情說明在卷可稽（見
      本院本案卷第三四、三五頁）。依據上開病歷資料，可知
      被告丙○○手持鐵鎚擊打告訴人丁○○身體之部位，最多
      僅有顱骨之左枕骨部位及左肘；其中左肘並無骨折現象，
      另顱骨之左枕骨部位雖造成骨折，外觀並有頭皮撕裂傷，
      顯見受有來自鈍物之相當外力之攻擊，但鐵鎚質堅，顱骨
      脆弱，如基於殺人之犯意手持鐵鎚近身猛力擊打顱骨之左
      枕骨部分，當不致僅造成左枕骨骨折輕微之硬腦膜上出血
      。況告訴人丁○○遭受被告丙○○手持鐵鎚攻擊，其身體
      之閃躲或抵抗，乃係自然之反應。就此而言，告訴人丁○○雖於警訊指訴：「丙○○手持鐵鎚（此支鐵鎚我有看過
      在乙○○的茶廠工具箱看過）面向我跑來，朝我的頭顱後
      腦勺敲打，用左手架開第一次，第二次敲打擊中左邊脖子
      ，第三次敲打擊中左後腦勺，整個人就進入昏迷了，流了
      很多血」等語，但在二人面對面之情形下，如何手持鐵鎚
      朝對方之頭顱後腦勺敲打？告訴人丁○○此部分之指訴尚
      難認屬合理可信。而就被告丙○○如何手持鐵鎚擊打到告
      訴人丁○○之顱骨左枕骨部位，告訴人丁○○於警訊並未
      陳明，但其嗣後既於檢察官偵訊時，到庭證稱：「榔頭第
      一下打到我手肘，第二下為頸部，三下是打到我的頭。因
      我被打後，把身體弓起來才打到頭」等語，若非確有其情
      ，告訴人丁○○豈有可能於檢察官偵訊時，到庭為上開證
      詞？由告訴人丁○○上開偵訊證詞，可知被告丙○○並非
      一下手即對準告訴人丁○○之頭部或其他身體要害攻擊，
      告訴人丁○○之頭部亦係在其身體閃躲之情形下，遭被告
      丙○○手持之鐵鎚擊中（故難認定被告丙○○係蓄意擊打
      告訴人丁○○之頭部），且由告訴人丁○○上開偵訊證詞
      ，可知被告丙○○在告訴人丁○○之頭部已經受傷，已較
      無抵抗能力之情形下，亦未再以鐵鎚或其他物體或出手腳
      攻擊告訴人丁○○之其他身體重要部位。審酌上開各情，
      尚難僅憑告訴人丁○○頭部所受傷害情狀，認定被告丙○○當時即有致告訴人丁○○於死之犯意。告訴人丁○○於
      原審既陳稱其有昏倒後立即醒來，則被告丙○○如果有殺
      人之犯意，於告訴人丁○○受傷無力反抗之際，當可續行
      「殺害行為」，但查被告丙○○事後並未對告訴人丁○○
      之頭部或其他身體要害續為攻擊。證人邱恆昌亦證實伊出
      去再回來約十幾分鐘，伊回來時，被告二人已不在場，且
      丁○○原本表示要自己騎機車回去，伊說不行等語；由此
      更足以證明：被害人當時雖頭部受傷流血，但外觀上意識
      仍大致清楚，並未陷昏迷及立即致命程度。告訴人丁○○
      亦不諱言被告二人前來挑釁之際，除邱恆昌夫婦外，尚有
      一工人在場；則在被告二人與告訴人丁○○互相認識，甚
      至邱恆昌與被告乙○○二人亦同屬獅子會成員之情形下，
      若被告二人意在殺人，衡情當會以隱密方式且選擇偏僻之
      地點下手，並攜帶刀、槍等足以及時畢人性命、殺傷力強
      大之兇器前往，而不致選擇在茶廠作業時間內，並在熟人
      知情之場合公開為之。由此可見被告二人此行之目的，僅
      意在傷害，被告二人辯稱並無殺人犯意，堪信為真實。是
      本案被告丙○○雖有持鐵槌打傷告訴人丁○○之事實，但
      依上開證據研判，尚難逕認被告二人有何殺人之犯意，公
      訴人就此部分以殺人未遂罪嫌對被告丙○○起訴，尚有未
      洽。然因傷害罪與殺人未遂罪，其社會基本事實均同一，
      本院依法應變更起訴法條為刑法第二百七十七條第一項之
      傷害罪，而予以審判。至就告訴人丁○○指訴被告丙○○
      尚有持刀刺殺部分，告訴人丁○○先稱此為小刀（水果刀
      ），後改稱為檳榔刀；又先稱被告丙○○係直接從其身上
      取出，但其後又改稱係被告丙○○再至車上取拿；另原稱
      被告丙○○持刀前後要殺其四次，但最後又改稱拿刀只是
      威脅；由其上開指證前後歧異情形，告訴人丁○○此部分
      之指訴為本院所不採信，併此敘明。
六、原審判決就被告二人上開所犯予以論罪科刑，固屬有見；檢
    察官上訴意旨指訴被告二人均犯殺人未遂罪，此部分之上訴
    亦無理由；惟本案被告乙○○於行為時，其下手傷害告訴人
    丁○○之情節雖較輕微，且又有制止被告丙○○續為傷害，
    但其既與被告丙○○有共同傷害告訴人丁○○之犯意聯絡，
    二人並共同前往上址實施犯罪，原審判決僅對其量處有期徒
    刑六月，尚屬失之過輕。此部分亦屬檢察官上訴指摘之事項
    ，應認檢察官此部分之上訴為有理由。另外，被告二人所犯
    依據「中華民國九十六年罪犯減刑條例」第二條第一項第三
    款之規定，應減其宣告刑二分之一，原審判決未及適用「中
    華民國九十六年罪犯減刑條例」之相關規定予以減刑，尚有
    未洽。原審判決既有上開可議之處，即屬無可維持，自應由
    本院將原審判決均予以撤銷改判。爰審酌被告二人之品行（
    均無前科）、犯罪動機、手段、下手實施傷害之情節、犯罪
    後之態度，及其等二人犯罪對被害人所生危害，以及被告二
    人在本院本案審理期間，表示願意賠償告訴人丁○○新台幣
    （下同）二十萬元以為和解，但告訴人丁○○要求賠償一百
    萬元，致雙方無法達成和解等一切犯罪情狀，分別量處被告
    乙○○、丙○○一年、一年十月。又被告二人上開犯罪時間
    係在九十六年四月二十四日以前，依據「中華民國九十六年
    罪犯減刑條例」第二條第一項第三款之規定，應減其宣告刑
    二分之一，爰依法減刑各為有期徒刑六月及十一月，且就被
    告乙○○之減得之刑即有期徒刑六月，依法諭知易科罰金之
    折算標準（被告乙○○行為後，九十五年七月一日修正施行
    之刑法第四十一條第一項已將易科罰金之折算標準提高至以
    新台幣一千元、二千元、三千元折算一日，與修正前刑法第
    四十一條第一項之規定相互比較，現行刑法第四十一條第一
    項關於易科罰金折算標準之規定，並無較有利於被告乙○○
    之情形，則依據刑法第二條第一項前段之規定，本案被告乙○○仍應適用修正前刑法第四十一條第一項之規定，諭知有
    期徒刑易科罰金之折算標準）。又被告丙○○雖有器質性幻
    覺徵候群之病史，但依據其警、偵訊供述之犯罪情節，其在
    犯罪時之精神狀態並無精神耗弱之情事。本院經選任辯護人
    之聲請，將其送請行政院衛生署草屯療養院鑑定結果，亦鑑
    認其犯罪時之精神狀態並未達到精神耗弱或心神喪失之程度
    ，此情有行政院衛生署草屯療養院之精神鑑定報告書在卷可
    稽。難認被告丙○○可主張精神耗弱而減輕其刑，此部分亦
    應併予敘明。
七、據上論斷，應依刑事訴訟法第三百六十九條第一項前段、第
    三百六十四條、第二百九十九條第一項前段、第三百條、刑
    法第二條第一項前段、第二十八條、第二百七十七條第一項
    、修正前刑法第四十一條第一項前段、罰金罰鍰提高標準條
    例第一條前段、修正前罰金罰鍰提高標準條例第一條前段第
    二條、中華民國九十六年罪犯減刑條例第二條第一項第三款
    、第七條、第九條，判決如主文。
本案經檢察官甲○○到庭執行職務。
中　　華　　民　　國　　96　　年　　8 　　月　　8 　　日
            刑事第三庭    審判長法　官　王  增  瑜
                                法　官　梁  堯  銘
                                法　官　廖  柏  基
檢察官得上訴。
被告不得上訴。
上列正本證明與原本無異。
如不服本判決應於收受送達後十日內向本院提出上訴書狀，其未
敘述上訴之理由者並得於提起上訴後十日內向本院補提理由書（
均須按他造當事人之人數附繕本）。
                                書記官　王　麗　英
中　　華　　民　　國　　96　　年　　8 　　月　　8 　　日
附錄本案論科法條：
刑法第二百七十七條第一項：
傷害人之身體或健康者，處三年以下有期徒刑、拘役或一千元以
下罰金。
